【裁判字號】    94,破,71
【裁判日期】    950414
【裁判案由】    宣告破產
【裁判全文】
臺灣板橋地方法院民事裁定                94年度破字第71號
聲  請  人  甲○○
訴訟代理人  詹順貴律師
            黃英哲律師
上列聲請人聲請宣告甲○○破產事件，本院裁定如下：
    主  文
聲請駁回。
聲請程序費用由聲請人負擔。
    理  由
一、本件聲請意旨略以：緣聲請人係擔任亞洲國際事業股份有限
    公司（下稱亞洲公司）之董事長，且為最大股東，另外還擔
    任冠洲興業有限公司（下稱冠洲公司）之負責人，並且投資
    由其女兒擔任負責人之亞商實業有限公司（下稱亞商公司）
    ，是以亞洲公司、冠洲公司、亞商公司等三家家族企業之對
    外借款債務，包含銀行業者及民間人士，皆須由聲請人擔任
    連帶保證人，或是簽發聲請人個人支票對外借款作為上開三
    家公司週轉金之用，經統計聲請人個人就上開三家公司向銀
    行借款擔任連帶保證人之債務金額即高達新台幣449,587,65
    6 元。今因亞洲公司、冠洲公司、亞商公司等三家家族企業
    均已陷於不能清償債務而停業之情形，並且均被銀行列為拒
    絕往來戶，使得聲請人連帶遭受各債權人追索當中，個人債
    信亦已孑然無存，畢生心血及全部積蓄均已隨同上開三家公
    司之倒閉及陷於破產而付諸流水，已然喪失償債能力。又根
    據聲請人財產狀況說明書所示，聲請人之資產負債情形除因
    替上開三家公司連帶保證債務高達449,587,656 元外，尚有
    為了上開三家公司業務需要而簽發給往來廠商總金額計190,
    244,999 元之票據，已成無法兌現之債務，而聲請人之資產
    項目中，雖有應收票據金額22,243,186元，但其中約有1 千
    餘萬元已質押於銀行作為借款保證之用，其餘約1 千1 百萬
    元部分亦已遭退票，是否得以受償尚屬未定；其不動產部分
    之市值雖有2 千萬元，但已設定抵押權擔保債務，無剩餘價
    值可言；至個人投資部分，其中亞洲公司、冠洲公司、亞商
    公司已向法院申請宣告破產，故已無任何價值，其餘三家公
    司之股份依面值計算雖有12,600,000元，但係屬未上市股票
    ，流通變現性較差，處分時應會大幅折價。綜上以觀，聲請
    人之資產明顯不足以清償其所負債務，自已符合宣告破產之
    原因情形。為此，爰檢具聲請人之財產狀況說明書及其債權
    人、債務人清冊等為證據，聲請裁定宣告聲請人甲○○破產
    等語。
二、按所謂破產者，乃債務人在其經濟發生困難，而無法以其清
    償能力對全部債權人清償時，為期全部債權人能公平地滿足
    其債權，由法院參與其事，強制將債務人之全部財產依一定
    程序為變價及公平分配之一般執行程序。亦即破產制度之目
    的係在使全體債權人獲得平等滿足，故決定有無宣告破產實
    益之關鍵乃在於全體債權人之債權得否藉宣告破產而獲得公
    平的滿足乙節。次按財團債務及財團費用，應先於破產債權
    ，隨時由破產財團清償之；又破產宣告後，如破產財團之財
    產不敷清償財團費用及財團債務時，法院因破產管理人之聲
    請，應以裁定宣告破產終止，破產法第97條及第148 條分別
    定有明文。是法院依職權查明債務人確係毫無財產，破產財
    團不能構成，或以破產財團尚不足清償破產程序之費用即財
    團費用及財團債務時，因無從依破產程序清理其債務，類推
    適用破產法第148 條之立法趣旨，宣告破產顯無實益，徒增
    花費，此時法院應裁定駁回其聲請。再破產財團之財產雖足
    以清償財團費用及財團債務，惟尚不敷清償具有優先權之債
    務時，則縱使以裁定宣告債務人破產，因其他破產債權人已
    無法藉由破產程序而受到任何清償之機會，亦即其等已無公
    平受償之可能，如此，即與破產制度之目的不合，自無進行
    破產程序之必要。又按財團費用及財團債務，應先於破產債
    權，隨時由破產財團清償之；破產宣告後，如破產財團之財
    產不敷清償財團費用及財團債務時，法院因破產管理人之聲
    請，應以裁定宣告破產終止，破產法第97條、第148 條分別
    定有明文。是依上開法條意旨以觀，倘債務人確係亳無財產
    可構成破產財團，或破產財團雖勉強可組成，然其破產財團
    之財產尚不敷清償破產財團之費用及財團之債務，縱使予以
    裁定宣告債務人破產，因其他破產債權人已無法藉由破產程
    序而受到任何清償之機會，而無從依破產程序清理其債務時
    ，即無進行破產程序之必要，得以無宣告破產之實益為由，
    裁定駁回債務人破產之聲請（最高法院86年度台抗字第479
    號裁定參照）。
三、經查，本件聲請人之資產狀況依其所列財產狀況說明書所示
    ，其負債部分高達766,523,831 元，而聲請人雖有資產銀行
    存款10,848元；應收票據22,243,186元；不動產20,000,000
    元；投資58,600 ,000 元，人壽保險817,915 元，惟其中(1)
    有關應收票據部分，聲請人已自承大部分均已質押於銀行，
    聲請人僅尚持有11張票據，且均已遭退票，是否得以受償不
    確定等語；(2)有關不動產部分，亦全部業已設定高額抵押，
    確實已無殘餘價值等情，復為聲請人所不否認（見本院卷(一)
    95 年2月20日訊問筆錄），並有土地暨建物登記謄本在卷可
    參；(3)有關投資部分，其中亞洲公司、冠洲公司、亞商公司
    均已申請宣告破產，其股份顯已無任何價值可言，至其餘三
    家公司復係未上市股票，依聲請人所自陳，顯然現存之價值
    亦不高，參酌聲請人迄未提出任何資料以資證明其所投資股
    份之現存價值究為何，自難認確有聲請人所列舉之價值可言
    ；(4)至人壽保險準備金部分，基於解約前該準備金債權應尚
    不存在之理由（此並為聲請人所同意），亦無法成為破產財
    團之標的，是綜上可知，雖聲請人方面尚有資產可供構成破
    產財團，惟事實上大部分均已無經濟價值，縱予變賣，於清
    償抵押債權等享有別除權之權利後，所餘亦顯不足支付龐大
    之財團費用（以聲請人資產負債核算其破產管理人之報酬，
    其費用甚為可觀）。準此，苟宣告聲請人破產，顯然其他債
    權人亦無法利用破產程序獲得公平分配受償之可能，揆諸首
    開說明，自應認本件並無對聲請人甲○○宣告破產之實益，
    以及進行破產程序之必要。
四、依破產法第5條、民事訴訟法第78條，裁定如主文。
中    華    民    國    95    年    4     月    14    日
                  民事第一庭    法  官  黃若美
以上正本係照原本作成
如對本裁定抗告須於裁定送達後10日內向本院提出抗告狀
中    華    民    國    95    年    4     月    14    日
                                書記官  傅明華


司法院資訊處製作；財團法人民間司法改革基金會備份。
